臺灣臺北地方法院民事裁定
111年度保險字第70號
                                     111年度救字第2140號
原      告  林森良  

訴訟代理人  周政律師（法扶律師）
被      告  遠雄人壽保險事業股份有限公司

法定代理人  孟嘉仁  
上列當事人間請求給付保險金及聲請訴訟救助事件，本院裁定如
下：
    主  文
本件移送臺灣新北地方法院。
    理  由
一、按訴訟之全部或一部，法院認為無管轄權者，依原告聲請或
    依職權以裁定移送其管轄法院，民事訴訟法第28條第1項定
    有明文。次按，當事人得以合意定第一審管轄法院。但以關
    於由一定法律關係而生之訴訟為限。前項合意，應以文書證
    之，民事訴訟法第24條亦有明文。是當事人以合意定第一審
    管轄法院者，如具備民事訴訟法第24條所定之要件，當事人
    及法院均應受其拘束，除專屬管轄外，得排斥其他審判籍而
    優先適用。又按聲請訴訟救助，應向受訴法院為之，同法第
    109條第1項定有明文。所謂受訴法院係指訴訟應繫屬或已繫
    屬之法院而言（最高法院89年度台抗字第29號裁定亦可參佐
    ）。
二、原告主張於民國99年5月18日向被告遠雄人壽保險事業股份
    有限公司（下稱遠雄人壽）投保遠雄人壽新終身壽險-20年
    期，附加契約包含遠雄人壽新癌症終身健康保險附約-20年
    期、遠雄人壽新溫馨醫療健康保險附約（下稱系爭新溫馨附
    約）、遠雄人壽住院醫療日額給付保險附約、遠雄人壽真安
    心醫療保險附約（下稱系爭真安心附約）、遠雄人壽傷害保
    險附約、遠雄人壽安康日額醫療給付傷害保險附約、遠雄人
    壽實支實付傷害醫療保險金附加條款，迄今均為有效保險，
    原告為要保人與被保險人。嗣原告因罹患思覺失調症，自10
    9年間起持續於臺北市立聯合醫院松德院區（下稱松德院區
    ）住院治療。因原告確有罹患疾病及住院治療之事實，符合
    上開系爭新溫馨附約第2、4、9及11條約定得請求給付「住
    院醫療保險金」及「住院醫療補助保險金」之要件，且符合
    系爭真安心附約第4、11、13條所定得請求給付「住院醫療
    日額保險金」之要件，原告向被告申請給付前開各項保險金
    時，被告均依約給付。然原告於110年10月1日至同年11月30
    日間於松德院區住院治療41日，原告以相同出險事由併檢附
    相關文件向被告申請理賠，竟遭被告拒絕給付，遂依法請求
    給付等情。
三、經查，兩造所簽立系爭新溫馨附約第29條、系爭真安心附約
    第24條，均約定以要保人住所所在地地方法院為第一審管轄
    法院，有系爭新溫馨附約、系爭真安心附約附卷可稽（本院
    卷第35頁、45頁）。茲因原告之住所地在新北市林口區（本
    院卷第9頁），應認兩造就因本件保險契約所生訴訟，業以
    文書合意以臺灣新北地方法院（下稱新北地院）為第一審管
    轄法院，非一方得片面拋棄或變更，兩造及法院均應受此合
    意之拘束，本院即無管轄權。原告雖以兩造約定「但不得排
    除消費者保護法第47條及民事訴訟法第436條之9小額訴訟管
    轄法院之適用」，故主張被告公司登記營業所在臺北市信義
    區，原告自得選擇向本起訴。惟兩造以文書合意定第一審管
    轄法院，除專屬管轄外，得排斥其他審判籍而優先適用，兩
    造應受其拘束，非一方得片面拋棄或變更，原告主張其得選
    擇向原法院起訴，為無可採（臺灣高等法院108年度抗字第7
    73裁定意旨可資參照）。是原告向無管轄權之本院起訴，顯
    係違誤，爰依職權將本件移送於新北地院。又本件本案訴訟
    應移轉管轄，已如前述，是原告於起訴時另聲請訴訟救助事
    件（本院111年度救字第2140號），自亦應移由本件訴訟管
    轄法院即新北地院一併審理。
四、依首開法條裁定如主文。 
中　　華　　民　　國　　111 　年　　6 　　月　　1 　　日
                  民事第二庭  法  官  林怡君
以上正本係照原本作成。
如不服本裁定應於送達後10日內向本院提出抗告狀，並繳納抗告
費新臺幣1,000元。 
中　　華　　民　　國　　111 　年　　6 　　月　　1 　　日
                              書記官  陳俐妙